【裁判字號】    99,司家聲,389
【裁判日期】    990607
【裁判案由】    核定遺產管理人報酬
【裁判全文】
臺灣高雄地方法院民事裁定           99年度司家聲字第389號
聲  請  人  李衍志律師即被繼承人甲○○○之遺產管理人
上聲請人聲請核定遺產管理人報酬事件，本院裁定如下：
    主  文
聲請人任被繼承人甲○○○（女，民國○○○年○月○○○日生
，身分證統一編號：Ｚ000000000號）之遺產管理人之
報酬核定為新臺幣肆萬元。
程序費用新臺幣壹仟元由被繼承人甲○○○之遺產負擔。
    理  由
一、按「遺產管理人，得請求報酬，其數額由親屬會議按其勞力
    及其與被繼承人之關係酌定之。」、「依本法之規定應開親
    屬會議時，由當事人、法定代理人或其他利害關係人召集之
    。」、「親屬會議不能召開或召開有困難時，依法應經親屬
    會議處理之事項，由有召集權人聲請法院處理之。」，民法
    第1183條、第1129條、第1132條第2 項前段分別定有明文。
二、本件聲請意旨略以：聲請人前經本院98年度司財管字第181
    號民事裁定選任為被繼承人甲○○○之遺產管理人，嗣依本
    院99年度司家催字第1 號民事裁定為公示催告，並於民國99
    年1 月21日刊登新新聞日報，以及配合本院處理本院99年度
    司執字第48020 號強制執行程序。茲因遺產管理人之報酬已
    難期待由親屬會議酌定，爰依民法第1183條規定，並參酌財
    政部97年3 月7 日財政部台財稅字第09704514510 號令頒「
    稽徵機關核算96年度執行業務者收入標準」，律師擔任遺產
    管理人，每件按標的物財產價值百分之九計算收入課徵執行
    業務所得稅，且代理申報遺產稅之報酬，遺產稅每件在直轄
    市及市40,000元，在縣35,000元，代理登記案件每件5,000
    元，聲請本院裁定本件遺產管理報酬為45,000元，以便向本
    院民事執行處聲請參與分配等語。
三、經查：
  (一)本件被繼承人死亡後，其繼承人均已拋棄繼承權，且未經親
    屬會議選定遺產管理人，經本院選任聲請人為被繼承人之遺
    產管理人乙節，有本院98年度司財管字第181 號民事裁定暨
    確定證明書附卷可稽，堪信為真實。準此，聲請人顯難召開
    親屬會議酌定其管理遺產之報酬，是其本於利害關係人之地
    位，聲請本院酌定報酬，洵屬有據。
  (二)聲請人主張之前揭事實，除上述裁定外，另據其提出被繼承
    人之除戶謄本、土地謄本、財政部高雄市國稅局財產歸屬資
    料清單、96及97年度綜合所得稅各類所得資清單、本院99年
    度司家催字第1 號民事裁定、新新聞報廣告刊登證明、臺灣
    金融資產服務股份有限公司南部分公司99年5 月11日99雄金
    職丑字第27號通知各1 份為證，堪信為真實。
  (三)本院審酌：被繼承人之遺產經核定其房屋及土地最低拍賣價
    格為2,880,000 元，有臺灣金融資產服務股份有限公司南部
    分公司99年5 月11日99雄金職丑字第27號通知附卷可參，其
    債權人有南山人壽保險股份有限公司、高雄縣政府地方稅務
    局岡山分局、財政部南區國稅局岡山稽徵所，除此之外，尚
    無其他債權人及受遺贈人為報明債權及為願否受遺贈之聲明
    ，足見其遺產法律關係尚難繁瑣；以及聲請人業已為閱卷、
    聲請公示催告、登報、查詢被繼承人財產等管理遺產行為；
    且考量聲請人處理上開事務及後續所需時間之久暫、耗費人
    力之程度及各債權人受償權利之保障等一切情狀，認聲請人
    任被繼承人遺產管理人之報酬金額核定為40,000元（含已代
    墊費用），即屬適當，爰酌定如主文第1 項所示。至財政部
    97年3 月7 日財政部台財稅字第09704514510 號令頒「稽徵
    機關核算96年度執行業務者收入標準」，律師擔任遺產管理
    人，每件按標的物財產價值百分之九計算，僅供法院斟酌，
    尚非為據以論酬之依據，併此敘明。
四、末按依法應由關係人（包括聲請人、相對人及其他利害關係
    人）負擔費用者，法院裁定命關係人負擔時，應一併確定其
    數額，非訟事件法第24條第1 項所明定。經核本件聲請事件
    ，應徵之程序費用為1,000 元，依非訟事件法第157 條規定
    ，應由遺產負擔，爰併予確定如主文第2 項所示，附此敘明
    。
五、依非訟事件法第157 條、第24條第1 項，裁定如主文。
六、如對本裁定抗告，須於裁定送達後10日之不變期間內，向本
    院提出抗告狀，並繳納抗告費1,000元。
中    華    民    國    99    年    6     月    7    日
                  家事法庭  司法事務官  林于莙

司法院資訊處製作；財團法人民間司法改革基金會備份。
